【裁判字號】    97,交上易,146
【裁判日期】    970709
【裁判案由】    過失傷害等
【裁判全文】
臺灣高等法院刑事判決               97年度交上易字第146號
上  訴  人  臺灣臺北地方法院檢察署檢察官
上  訴  人
即  被  告  甲○○
被      告  乙○○
上列上訴人因被告等過失傷害等案件，不服臺灣臺北地方法院97
年度交易字第78號，中華民國97年4月23日第一審判決（起訴案
號：臺灣臺北地方法院檢察署96年度偵字第19852號），提起上
訴，本院判決如下：
    主  文
原判決關於乙○○部分撤銷。
乙○○公然侮辱人，處罰金新台幣貳仟元，如易服勞役，以新台
幣壹仟元折算壹日；減為罰金新台幣壹仟元，如易服勞役，以新
台幣壹仟元折算壹日。
其他上訴駁回。
    事  實
一、甲○○於民國 (下同）九十六年三月十四日晚間十八時許，
    在臺北市○○區○○路四段二五二巷內，欲自路邊停車格將
    所騎乘之車牌號碼EYY-766號輕型機車倒車進入道路時，適
    有丙○○駕駛車牌號碼7987-DH號自用小客車行經該處，丙○○為免二車擦撞，即鳴按喇叭示警，詎甲○○因突聞喇叭
    聲受有驚嚇，乃心生不滿，竟基於公然侮辱之犯意，在該不
    特定人得共見共聞之巷道內，對著丙○○所駕駛之車輛公然
    出言「幹」字而以此足以貶損名譽之言詞侮罵丙○○。嗣見
    丙○○在同巷內由東往西方向繼續行駛，乃騎乘機車自後超
    越丙○○所駕駛車輛，至其前方中央之道路後以低速行駛，
    甲○○本應注意行車除遇突發狀況必須減速外，不得任意驟
    然減速，又丙○○本應注意汽車在同一車道行駛時，除擬超
    越前車外，後車與前車之間應保持隨時可以煞停之距離，駕
    駛人應隨時注意車前狀況，隨時採取必要之安全措施，而當
    時天候晴、夜間有照明，視距良好、柏油道路乾燥無缺陷亦
    無障礙，並無不能注意之情事，甲○○、丙○○竟均疏未注
    意及此，甲○○超車後數秒鐘時間，在無任何突發狀況之情
    下竟驟然減速，丙○○則因駕駛車輛緊隨甲○○所騎乘機車
    之後而未保持安全車距，致閃避不及，追撞驟然減速之甲○○所騎乘之機車，甲○○因此人車倒地，受有背、腹部挫傷
    、右膝挫傷併淺創之傷害，丙○○則因此緊急煞車受有胸椎
    脊上韌帶及背肌拉傷等傷害（丙○○涉過失傷害案件，業經
    本院以九十六年度交上易字第三九三號判處拘役二十日、減
    為拘役十日確定）。甲○○肇事後，於未被有偵查犯罪職權
    之機關或公務員發覺前，即主動向據報前來處理車禍之臺北
    市政府警察局交通警察大隊文山二分隊警員盧士雄自首其上
    開肇事致人受傷之犯行，並表示願意接受裁判。
二、被告甲○○騎乘機車與告訴人駕駛之車輛發生碰撞，雙方均
    因受傷而送醫急救，嗣被告即甲○○之兄乙○○於同日晚間
    十九時許，至萬芳醫院探視其妹時，遇在場丙○○，其因就
    其妹發生車禍受傷被送醫院急診之際，且在聽聞被告甲○○
    陳述係騎乘機車遭後方之告訴人車輛追撞之情形下，又見告
    訴人並無任何道歉之意，心中有所不滿，其因此乃情緒激動
    而與告訴人發生爭執，在萬芳醫院急診室外之走廊，除責怪
    告訴人「撞了人還不道歉、大車撞小車還敢來驗傷」之外，
    竟基於公然侮辱之犯意，復出言罵以「不要臉」等語，以此
    足以貶損名譽之言詞侮罵丙○○。
三、案經丙○○告訴及臺北市政府警察局文山第二分局報告臺灣
    臺北地方法院檢察署檢察官偵查後聲請以簡易判決處刑，原
    審法院認不宜以簡易判決處刑，改依通常程序審理。
    理  由
壹、關於被告甲○○有罪上訴駁回部分：
一、訊據上訴人即被告甲○○，對於其在上開時間、地點，因告
    訴人丙○○按鳴喇叭致受驚嚇，乃出言「幹」字，嗣自後超
    車至告訴人車輛前方，且以低速前進，後二車輛發生碰撞，
    其因此受傷等情，並不否認，惟矢口否認有何公然侮辱、過
    失傷害犯行，在原審審理時辯稱：伊罵「幹」字只是因為受
    有驚嚇脫口而出，並非在辱罵告訴人，之後超車至告訴人車
    輛前方後，因該處有減速墊、慢行標誌，且適有對向車輛經
    過，又剛好已到巷底必須左轉，才會放掉油門減速，並非無
    故減速，且告訴人當時以低速前進，且在自小客車內，繫有
    安全帶，不可能因此煞車而受有傷害云云；在本院審理時復
    辯稱：「我是依照當時的號誌減速慢行，原審認定的事實有
    誤，告訴人跟在我後面長達八秒鐘的時間，他撞到我還說我
    故意在他前面煞車。」、「如果告訴人的車速比行人車速快
    一點點，以這樣的速度，不可能造成告訴人這樣的傷害；我
    當時被喇叭聲音嚇到，我是有罵『幹』，但不是要罵告訴人
    。」等語。
二、本院查：
（一）本件被告甲○○委於九十九年三月十四日晚間十八時許，
      在臺北市○○區○○路四段二五二巷內，欲自路邊停車格
      將所騎乘之車牌號碼EYY-766號輕型機車倒車進入道路時
      ，適有告訴人駕駛車牌號碼7987-DH號自用小客車行經該
      處，並按鳴喇叭超越被告機車在同巷內由東往西方向繼續
      行駛，被告甲○○因突聞喇叭聲，乃出言「幹」字，隨後
      騎乘機車自後超越告訴人所駕駛車輛至其前方中央之道路
      後以低速行駛，數秒鐘後，告訴人所駕駛之車輛與被告甲○○所騎乘機車發生碰撞，被告甲○○因此人車倒地，被
      告甲○○及告訴人於本件事故發生後雙雙前往醫院就診等
      情，為被告甲○○及告訴人所不否認（見一審卷九十七年
      三月二十五日審判筆錄第七、八頁），並有交通事故談話
      紀錄表、道路交通事故補充資料表、現場圖等在卷可稽（
      見他字卷第三十頁、一審卷九十七年四月十日審判筆錄後
      附），復經原審法院當庭勘驗事故現場監視器光碟無誤，
      有原審九十七年四月十日勘驗筆錄可憑；是其二人所駕駛
      之車輛確有於上開時間、地點先有因按鳴喇叭及出言「幹
      」字，嗣又於同巷道內發生碰撞等情，應堪認定。
（二）被告甲○○確於告訴人駕駛車輛經過其正欲倒車之路段而
      按鳴喇叭以示警示，被告甲○○隨即出言「幹」字乙節，
      已如前述，且上開地點為臺北市○○區○○路四段二五二
      巷道內，為人車來往之處，被告甲○○在此巷道內出言「
      幹」字，當足使不特定人得以共見共聞，自屬公然狀態無
      疑。且「幹」字為粗俗辱罵人之詞語，乃眾所周知，被告
      甲○○出言此字當足使被辱罵之告訴人的名譽受有貶損。
（三）被告甲○○雖辯稱：伊只是因受驚嚇突出此言，並非對著
      告訴人罵云云，然查證人即告訴人與證人即事故當時坐在
      告訴人車輛副駕駛座之張簡蘭鈺於原審審理中均證稱：因
      為告訴人有抽菸之習慣，所以車輛之副駕駛座車窗是搖下
      的，在告訴人按喇叭之後就聽到被告甲○○罵了一聲「幹
      」字，非常大聲，其等從後照鏡看，就看到被告甲○○的
      頭是看著其等車輛之方向等語（見一審卷九十七年三月二
      十五日審判筆錄第八、十一、十二頁）；且參以被告甲○○出言「幹」字之時即為告訴人對著被告甲○○按鳴喇叭
      經過其機車之時，佐以被告甲○○之後旋即超車至告訴人
      車輛前方以低速行進而干擾告訴人車輛駕駛之情狀（詳後
      述）以觀，足認被告甲○○確實因為告訴人按鳴喇叭而心
      生不滿，始會對著告訴人辱罵「幹」字，並非自言自語之
      詞，被告甲○○否認有公然侮辱之意，並非可採。
（四）又被告甲○○於告訴人車輛經過其機車後又騎乘機車超車
      至告訴人車輛前方，嗣二車發生碰撞，亦如上述；而告訴
      人於本件事故發生後即前往臺北市立萬芳醫院就醫，經醫
      師以觸診方式診斷後，認定告訴人受有胸椎脊上韌帶及背
      肌拉傷之傷害，亦有萬芳醫院九十六年七月十六日甲種診
      斷證明書、九十七年三月三十一日萬院醫病字第09700021
      95號函暨所附病歷資料、原審九十七年四月八日公務電話
      紀錄可參。被告甲○○雖辯稱：告訴人當時坐於小客車內
      ，且係低速行進中，不可能受有傷害，另醫師所憑僅係告
      訴人個人陳述疼痛，且告訴人經放射診斷亦無異狀，顯見
      告訴人並無受傷云云，然查，如「胸椎脊上韌帶及背肌拉
      傷」之類此傷害，無從以其他方式診察，僅能以觸診方式
      確認病人疼痛位置以判斷所受傷害，此有上開公務電話紀
      錄可參。而依據不同之疾病症狀，「觸診」本為一般醫師
      診察方式之一，是醫師依其專業，判斷告訴人受有「胸椎
      脊上韌帶及背肌拉傷」之傷害，應無可議。至前開萬芳醫
      院病歷，固記載告訴人經放射診斷，並無任何特殊情形云
      云，惟據前揭萬芳醫院函覆，此為非骨折性傷害，有上開
      函文可憑，是既無其他證據足以推翻醫師所為之診斷，則
      被告甲○○辯稱告訴人當時坐於小客車內，且係低速行進
      中，不可能受有傷害等詞云云，並不足採。是本件告訴人
      因此事故確實受有胸椎脊上韌帶及背肌拉傷之傷害，應可
      認定。
（五）按汽車（包括機器腳踏車）除遇突發狀況必須減速外，不
      得任意驟然減速，道路交通安全規則第二條第一項第一款
      、第九十四條第二項前段定有明文，是被告甲○○騎乘機
      車超車至告訴人所駕駛車輛前方後，如無突發狀況必須減
      速外，不得驟然減速。查：
  、本件被告甲○○騎乘機車自後方超車至告訴人車輛前方之
      後即行駛於告訴人車輛前方中央之道路上，且以低速行進
      乙節，為被告甲○○所不否認；參以證人張簡蘭鈺、證人
      即告訴人所同證：被告甲○○車輛超車到其等車輛前方後
      車速忽快忽慢，因為車後紅色車燈有亮，所以確認被告甲○○之機車有幾次煞車，之後被告甲○○突然煞車，其車
      輛也煞車，有感覺到煞車的勁道等語（見一審卷九十七年
      三月二十五日審判筆錄第九、十、十一頁）觀之，被告甲○○騎乘機車超車至告訴人車輛前方後應有多次煞車行為
      ，且於發生碰撞前被告甲○○亦有緊急煞車之行為，是被
      告甲○○辯稱：「沒有煞車，只是放開油門減速」云云，
      難予採信。
  、被告甲○○雖稱：「是因為該巷道內有減速墊及慢行之標
      誌，且適有對向來車，所以才會放開油門減速慢行」云云
      ，證人即經臺北市政府警察局交通警察大隊文山二分隊警
      員盧士雄於原審審理時，提出現場相關位置照片，亦確認
      巷道內確實有慢行標誌及減速墊之設置（見一審卷九十七
      年三月二十五日審判筆錄第六、七頁），復經原審勘驗現
      場監視器光碟，確認監視器畫面下方即事故發生地點之前
      有一減速墊，而在被告甲○○與告訴人車輛向監視器畫面
      下方方向前進同時，有另一輛機車（勘驗筆錄記載為Ａ機
      車）對向行駛而過之情形；惟查，Ａ機車於畫面時間十八
      時五十一分三十九秒（即光碟時間第二十五分四十八秒，
      以下均以畫面時間說明）出現在監視器畫面左下方，十八
      時五十一分四十一秒時Ａ機車經過減速墊，十八時五十一
      分四十三秒至十八時五十一分四十五秒之間，Ａ機車與畫
      面顯示車燈（即告訴人車輛車燈）之車輛交錯而過，十八
      時五十一分四十五秒時，畫面上之白色車燈燈光縮小，前
      方出現被告甲○○之機車車頭影像，Ａ機車行進至告訴人
      車輛左側，十八時五十一分四十九秒時被告甲○○之機車
      經過減速墊，告訴人車輛緊貼行駛在被告甲○○之車輛後
      方，十八時五十一分五十一秒時告訴人車輛經過減速墊，
      被告甲○○連同機車倒地，以上各情，有原審前開勘驗筆
      錄可稽；顯見被告甲○○之機車與告訴人車輛碰撞而人車
      倒地之地點為經過該減速墊之後，是發生碰撞之時（十八
      時五十一分五十一秒）距離Ａ機車與畫面所顯示車燈（即
      告訴人車輛車燈）之車輛交錯而過之時（十八時五十一分
      四十三秒至十八時五十一分四十五秒）已相差八至九秒，
      亦即被告甲○○所騎乘之機車縱因Ａ機車對向行駛而來而
      須減速，亦係發生碰撞之前本距有八至九秒之時間。從而
      Ａ機車由對向行駛而來與被告甲○○煞車並無關連性，被
      告甲○○以有對向來車所以必須減速等詞為辯解，亦屬飾
      卸之詞，不足為採。
  、再上開巷道內雖有慢行標誌及減速墊，惟慢行標誌及減速
      墊之設置目的在於考量該路段為巷道，有十字路口（詳原
      審勘驗筆錄之記載），避免發生危險，用以警告行經之車
      輛應以較慢之速度行駛，而非要求駕駛人必須不時煞車以
      減速。且依證人張簡蘭鈺所述，當時被告甲○○機車之速
      度僅比行人行走速度快一點點，是以如此慢行之速度，被
      告甲○○應無再不時煞車以符合「慢行」之必要；且依正
      常駕駛情形，在煞車減速或放開油門慢行經過突起之減速
      墊時，將使車輛之速度減慢，此時如不再稍加油門有可能
      使車輛因該減速墊之障礙減速至停止之情形，故被告甲○○在經過減速墊之後實無任何必要再煞車減速，因此被告
      甲○○辯稱是因為慢行標誌及減速墊所以才放開油門慢行
      云云，亦非可採。
  、至被告甲○○雖再辯稱：因為該巷道為Ｔ字路段，伊因為
      要回家，必須在巷底左轉，當時已經準備左轉，所以必須
      減速慢行云云，惟依證人盧士雄依原審指示所拍攝之現場
      照片顯示，該減速墊至巷底至少停放四輛小客車，有該照
      片附卷可參（見一審卷九十七年三月二十五日審判筆錄後
      附），則被告甲○○騎乘機車經過足以使其車速減慢之減
      速墊後，必須經過至少四輛車車身距離後始有轉彎之行為
      ，被告甲○○此時即先行減速，其因左轉而減速之時間點
      顯稍嫌過早；況依前述，車輛甫經過足以使車速更減慢之
      減速墊後應稍加油門才不致使車輛因減速而停止，是被告
      甲○○此時應無再行減速之理，此益徵被告甲○○前開辯
      詞之不足採信。
  、綜前所述，本件被告甲○○所辯：是因為閃避對向來車、
      因為該巷道內有慢行標誌及減速墊，且已近巷底要左轉，
      所以減速慢行云云，均非可採。復依道路交通事故調查報
      告表所示，車禍時天候為晴，夜間有照明，路面鋪設柏油
      ，無缺陷，視距良好之客觀環境，而被告甲○○亦係領有
      駕駛執照之駕駛人，依其智識、能力及駕駛經驗，對於未
      遵守前開交通規則之規定所可能造成之危害亦非毫無概念
      ，被告甲○○若稍加注意即可避免本次車禍，可見其當時
      在主、客觀之情況之下，堪認無不能注意之情事，竟疏未
      注意致告訴人受有上開傷害，其有過失，至為顯然。被告
      甲○○雖指巷道內之減速墊即為障礙物云云，然減速墊之
      設置係提醒駕駛人慢行經過，如上所述，更為一般駕駛人
      所週知，是此減速墊之存在並非影響被告甲○○注意能力
      之障礙物，被告甲○○此辯解，亦屬卸責之詞。是被告甲○○騎乘機車經過上開減速墊之後與告訴人車輛發生碰撞
      之前確實有無故緊急煞車之驟然減速行為，而有違反道路
      交通安全規則第九十四條第二項前段規定，對於告訴人因
      此事故受有傷害自有過失。
（六）再按汽車在同一車道行駛時，除擬超越前車外，後車與前
      車之間應保持隨時可以煞停之距離；後車駕駛人應隨時注
      意前車之行動；汽車行駛時，駕駛人應注意車前狀況之間
      隔，並隨時採取必要之安全措施，道路交通安全規則第九
      十四條第一項、第二項後段及第三項亦分別定有明文。本
      件告訴人於上開時間、地點，並無擬超越前車之情形，竟
      緊貼被告甲○○之機車之後，有上開勘驗筆錄可參，告訴
      人疏未保持隨時可以煞停之距離、隨時注意前車之行動並
      隨時採取必要之安全措施，導致被告甲○○於低速行進、
      緊急煞車之時，未及以煞車或其他方式作出相對之應變措
      施，因而發生碰撞，是告訴人亦有違反上開道路交通安全
      規則之規定甚明，告訴人因其過失亦致被告甲○○受有背
      、腹部挫傷、右膝挫傷併淺創之傷害乙節，亦據原審法院
      以九十六年度交易第三九一號判決「丙○○因過失傷害人
      ，處拘役貳拾日，如易科罰金，以新臺幣壹仟元折算壹日
      ，應減為拘役拾日，如易科罰金，以新臺幣壹仟元折算壹
      日」，並經本院以九十六年度交上易字第三九三號駁回上
      訴確定，有該二判決書附本院卷可參，是告訴人對此事故
      發生且受有傷害亦同有過失無誤。
三、綜上所述，本件被告甲○○確實對告訴人出言「幹」字而公
    然侮辱，且對於本件車禍之發生確有過失，告訴人亦因此事
    故而受有傷害，應堪徵信。本件事證明確，被告甲○○之上
    開犯行均堪認定，應依法論科。
四、核被告甲○○所為，係犯刑法第三百零九條第一項公然侮辱
    罪、第二百八十四條第一項前段之過失傷害罪。被告甲○○
    所犯二罪，犯意各別，行為不同，應分論併罰之。被告甲○○於肇事後未被有偵查犯罪職權之機關或公務員發覺前，即
    主動向據報到場處理之臺北市政府警察局交通警察大隊文山
    二分隊警員盧士雄坦承肇事，有警製自首調查表在卷可參（
    附一審卷九十七年四月九日審判筆錄之後），為對於未發覺
    之罪自首而接受裁判，就過失傷害部分犯行應依刑法第六十
    二條前段規定減輕其刑。又被告甲○○犯罪時間係在九十六
    年四月二十四日之前，所犯均非中華民國九十六年罪犯減刑
    條例第三條所列之罪，符合減刑條件，依減刑條例第二條第
    一項第三款規定各減其宣告刑二分之一及諭知易刑之折算標
    準。
五、原審援引刑法第二百八十四條第一項前段、第三百零九條第
    一項、第六十二條前段、第四十一條第一項前段、第四十二
    條第三項，刑法施行法第一條之一，中華民國九十六年罪犯
    減刑條例第二條第一項第三款、第七條、第九條等規定，審
    酌被告甲○○前未曾因犯罪經判決執行，有本院被告前案紀
    錄表可稽，素行尚可，惟犯罪後未坦承犯行，且僅因告訴人
    按鳴喇叭提醒正在倒車進入道路之被告甲○○注意後方有車
    輛經過之行為而有不滿，即以粗俗不雅之言詞辱罵告訴人，
    又超車至告訴人車輛前方煞車干擾告訴人車輛之方式表示心
    中不滿，卻疏未注意而造成此事故，然告訴人駕駛車輛緊隨
    被告機車之後而未保持安全車距，亦有過失，且告訴人所受
    傷害尚屬輕微，與其犯罪之動機、手段、目的等一切情狀，
    就公然侮辱人部分，量處罰金新台幣參仟元，如易服勞役，
    以新台幣壹仟元折算壹日，減為罰金新台幣壹仟伍佰元，如
    易服勞役，以新台幣壹仟元折算壹日；就過失傷害人部分，
    量處拘役貳拾日，如易科罰金，以新台幣壹仟元折算壹日，
    減為拘役拾日，如易科罰金，以新台幣壹仟元折算壹日；經
    核其認事用法均無不合，量刑亦稱妥適，本件被告甲○○之
    上訴意旨就前開二項犯行均否認犯罪，難認為有理由，均應
    予駁回。
貳、就被告乙○○撤銷改判有罪部分：
一、訊據被告乙○○並不否認因接獲被告甲○○電話後趕赴萬芳
    醫院，而於上開時間、地點與告訴人發生爭執，且因見其妹
    妹即被告甲○○很痛苦的躺在病床上，告訴人又無任何歉意
    而情緒激動等情事，惟矢口否認有何辱罵告訴人「不要臉」
    之詞，其在原審審理時辯稱；「伊只有罵告訴人撞了人還不
    道歉、大車撞小車還敢來驗傷。」等語；在本院審理時復辯
    稱：「我沒有罵告訴人，我去醫院看到我妹妹躺在醫院難過
    的樣子，我就去找撞我妹妹的人，我沒有罵告訴人不要臉。
    」等詞。
二、本院查：
（一）本件被告甲○○騎乘機車與告訴人駕駛車輛發生碰撞後，
      雙方均前往萬芳醫院就診，被告乙○○則於接到被告甲○○電話後趕赴現場探望，並於同日晚間十九時許在萬芳醫
      院急診室外之走廊與告訴人發生爭執乙節，為被告乙○○
      所不否認（見原審卷九十七年四月九日審判筆錄第十二頁
      ），應堪認定。
（二）又被告乙○○因此情緒激動而當場對告訴人罵稱：「不要
      臉，撞到人還不承認，大車撞小車，還敢來驗傷。」等話
      語乙節，業據告訴人丙○○及證人盧士雄於原審審理中，
      經隔離訊問後證述在卷（見原審卷九十七年三月二十五日
      審判筆錄第五、八頁），亦核與被告乙○○坦承曾罵告訴
      人撞了人還不道歉、大車撞小車還敢來驗傷等詞大致相符
      。又衡以被告乙○○在當時看見妹妹甲○○騎乘機車卻遭
      駕駛車輛之告訴人碰撞，躺在病床上，告訴人又無任何道
      歉之意，而心急如焚、情緒激動，因此在「撞了人還不道
      歉、大車撞小車還敢來驗傷」之外亦出言辱罵「不要臉」
      之詞，要與常理不違，是被告乙○○否認有罵「不要臉」
      一詞，顯係事後諉責之詞，不足採信，其要有出言罵「不
      要臉」一詞，應堪徵信。
（三）按「公然侮辱」係指不指摘具體事實，而以最粗鄙不堪言
      詞辱罵或使人難堪為目的之輕蔑行為而言；至於被告乙○○上開言語內容之目的何在，應非所問；而本件被告乙○○之所以出言辱罵告訴人「不要臉」，雖係在被告甲○○
      與告訴人甫發生車禍而前往醫院急診之際，且在聽聞被告
      甲○○陳述係騎乘機車遭後方之告訴人車輛追撞之情形下
      ，又見告訴人並無任何道歉之意，其因此乃情緒激動而與
      告訴人發生爭執，其除責怪告訴人「撞了人還不道歉、大
      車撞小車還敢來驗傷」之外，復出言罵以「不要臉」等語
      ，其本意或係因認為告訴人駕駛車輛卻追撞其妹即被告甲○○騎乘之機車，而導致被告甲○○受傷，且又無意道歉
      ，心中有所不滿，亟欲要求告訴人對此事件有一交代之情
      緒下所為，惟尚難認其非以貶損告訴人名譽、人格之目的
      而謾罵之，是其自應負刑法公然侮辱之罪責。
三、綜上所述，被告乙○○所辯其並未說「不要臉」一詞，要無
    可採，已如前述；且綜觀被告乙○○上開言論之前後文及本
    案發生之客觀情狀，難認被告乙○○在主觀上無公然侮辱之
    犯意。從而其犯行明確，堪以認定，應予依法論科。
四、核被告乙○○所為，係犯刑法第三百零九條第一項公然侮辱
    罪；又被告乙○○犯罪時間係在九十六年四月二十四日之前
    ，所犯並非中華民國九十六年罪犯減刑條例第三條所列之罪
    ，符合減刑條件，依減刑條例第二條第一項第三款規定減其
    宣告刑二分之一。
五、原審疏未詳究，遽為被告乙○○無罪之判決，不無可議，本
    件公訴人之上訴意旨亦執此指摘決此部分不當，為有理由，
    自應由本院予以撤銷改判。爰審酌被告乙○○前未曾因犯罪
    經判決執行，有本院被告前案紀錄表可稽，素行尚可，其係
    在其妹即被告甲○○與告訴人甫發生車禍而前往醫院急診之
    際，且在聽聞被告甲○○陳述係騎乘機車遭後方之告訴人車
    輛追撞之情形下，又見告訴人並無任何道歉之意，其因此乃
    情緒激動而與告訴人發生爭執，除責怪告訴人「撞了人還不
    道歉、大車撞小車還敢來驗傷」之外，復出言罵以「不要臉
    」等語，其本意或係因認為告訴人駕駛車輛卻追撞其妹即被
    告甲○○騎乘之機車，而導致被告甲○○受傷，且又無意道
    歉，心中有所不滿，亟欲要求告訴人對此事件有一交代之情
    緒下所為，及其犯後否認犯罪、被害人所生損害等一切情狀
    ，量處罰金新台幣貳仟元，如易服勞役，以新台幣壹仟元折
    算壹日，減為罰金新台幣壹仟元，如易服勞役，以新台幣壹
    仟元折算壹日，以示懲儆。
據上論斷，應依刑事訴訟法第三百六十八條、第三百六十九條第
一項前段、第二百九十九條第一項前段，刑法第三百零九條第一
項、第四十二條第三項，刑法施行法第一條之一，中華民國九十
六年罪犯減刑條例第二條第一項第三款、第七條、第九條，判決
如主文。
本案經檢察官邱美育到庭執行職務。
中    華    民    國    97    年    7     月    9     日
                  刑事第十六庭審判長法  官  溫耀源
                                    法  官  王敏慧
                                    法  官  許增男
以上正本證明與原本無異。
不得上訴。
                                    書記官  葉金發
中    華    民    國    97    年    7     月    9     日
附錄本案論罪科刑法條全文
中華民國刑法第二百八十四條
（過失傷害罪）
因過失傷害人者，處六月以下有期徒刑、拘役或五百元以下罰金
，致重傷者，處一年以下有期徒刑、拘役或五百元以下罰金。
從事業務之人，因業務上之過失傷害人者，處 1年以下有期徒刑
、拘役或一千元以下罰金，致重傷者，處三年以下有期徒刑、拘
役或二千元以下罰金。
中華民國刑法第三百零九條
（公然侮辱罪）
公然侮辱人者，處拘役或三百元以下罰金。
以強暴犯前項之罪者，處一年以下有期徒刑、拘役或五百元以下
罰金。


司法院資訊處製作；財團法人民間司法改革基金會備份。
